臺灣高等法院臺南分院交通事件裁定　　100年度交抗字第128號
抗　告　人　郭同會
上列抗告人因違反道路交通管理處罰條例聲明異議事件，不服臺
灣雲林地方法院交通法庭中華民國100年11月3日裁定（100年度
交聲字第127號），提起抗告，本院裁定如下：
    主  文
抗告駁回。
    理  由
一、抗告意旨略以：
    本件原舉發單位未將雲林縣警察局雲警交字第KAK116928號
    舉發違反道路交通管理事件通知單（下簡稱系爭通知單）合
    法送達抗告人收受；亦未依違反道路交通管理事件統一裁罰
    基準及處理細則第11條第1項第1款規定，告知抗告人應到案
    之時間及處所，並記明事由與告知事項，致抗告人不知有上
    開違規事件，無從於15日內到達指定處所聽候裁決，該通知
    單顯未發生送達之效力云云。
二、經查：
  (一)按當場舉發者，應填記駕駛人或行為人姓名、性別、出生年
    月日、地址、身分證統一編號及車主姓名、地址、車牌號碼
    、車輛種類。被查獲之駕駛人或行為人為受處分人時，應於
    填記通知單後將通知聯交付該駕駛人或行為人簽名或蓋章收
    受之；拒絕簽章者，仍應將通知聯交付該駕駛人或行為人收
    受，並記明其事由及交付之時間；拒絕收受者，應告知其應
    到案時間及處所，並記明事由與告知事項，視為已收受，違
    反道路交通管理事件統一裁罰基準及處理細則第11條第1項
    第1款定有明文。從而，在受處分人拒絕收受舉發通知單下
    ，舉發違規之警員可依上開規定告知受處分人應到案時間及
    處所，並在通知單上記明事由及告知事項，以完成舉發之程
    序，並對受處分人視為已收受該通知單。經查，本件抗告人
    即異議人於100年7月6日7時5分許，駕車行經雲林縣虎尾鎮
    ○○○○路與頂南路之有燈光號誌管制之交岔路口時，違規闖
    紅燈，因當場不服執勤警員取締，拒絕簽收系爭通知單，遂
    由警員即證人周憲聰於收受通知聯者簽章欄註記「拒簽」之
    事實，有系爭通知單在卷足憑。而依系爭通知單之記載，雖
    員警未將告知應到案時間及處所記明於系爭通知單上，而有
    違反上開「應予記載」之規定。然查，本件抗告人違規經員
    警舉發後，抗告人即於系爭通知書所載「應到案日期之同年
    月21日前」之同年月20日，具狀向交通部公路總局嘉義區監
    理所雲林監理站申訴，抗告人書立之申訴書主旨欄並記載「
    對於100年7月6日雲警交字第KAK116928號道路交通管理事件
    提出申訴」等語（原審卷第8頁），而申訴書所載之「100年
    7月6日雲警交字第KAK116928號」即為系爭通知單之文號；
    參酌系爭通知單係依抗告人之汽車車籍地即雲林縣元長鄉鹿
    南村後建8號，寄交郵政機關為送達，因郵務人員未獲會晤
    抗告人本人，亦未會晤有辨別事理能力之同居人、受雇人或
    應送達處所之接收郵件人員，而於100年7月13日將系爭通知
    單寄存於送達地之郵政機關即元長郵局，並分別作送達通知
    書2份，1份黏貼於應受送達人即抗告人之住居所門首，另1
    份置於該送達處所即抗告人住所之信箱或其他適當位置，以
    為送達等情，有抗告人之車號查詢汽車車籍、郵務送達通知
    書、送達證書各1份在卷可按。可見抗告人應係於系爭通知
    單所載應到案日期前，即因上開寄存送達而收受系爭通知單
    ，並依其上所載之應到案日期，於屆期前向交通部公路總局
    嘉義區監理所雲林監理站具狀申訴（見原審卷第8-10頁），
    否則抗告人豈能得知並於申訴書載明系爭通知單之文號，復
    於應到案日期屆滿前1日提出申訴。則雖員警製作系爭通知
    單時，未將「告知應到案時間及處所記明於系爭通知單」上
    ，而有未依上開規定記載之瑕疵，但抗告人既已於應到案日
    期之前收受該通知單，並具狀申訴，可認該通知單上記載之
    瑕疵已補正，並完成舉發之程序，準此，員警所為之本件舉
    發對抗告人即發生效力，尚不因系爭通知單有未依規定記載
    之瑕疵，而影響本件舉發之效力。抗告人所辯「因系爭通知
    單之記載違反上開規定，致其不知有上開違規事件，無從於
    15日內到達指定處所聽候裁決」云云，尚無可採。
  (二)次按處理違反道路交通管理事件，有關文書送達之程序，依
    行政程序法之規定，違反道路交通管理事件統一裁罰基準及
    處理細則第5條定有明文。又送達，於應受送達人之住居所
    、事務所或營業所為之；於應送達處所不獲會晤應受送達人
    時，得將文書付與有辨別事理能力之同居人、受雇人或應送
    達處所之接收郵件人員。應受送達人或其同居人、受雇人、
    接收郵件人員無正當理由拒絕收領文書時，得將文書留置於
    應送達處所，以為送達；又送達不能依前2條規定為之者，
    得將文書寄存送達地之地方自治或警察機關，並作送達通知
    書2份，1份黏貼於應受送達人住居所、事務所、營業所或其
    就業處所門首，另1份交由鄰居轉交或置於該送達處所信箱
    或其他適當位置，以為送達；前項情形，由郵政機關為送達
    者，得將文書寄存於送達地之郵政機關；寄存機關自收受寄
    存文書之日起，應保存3個月，違反道路交通管理事件統一
    裁罰基準及處理細則第5條，行政程序法第72條第1項前段、
    第73條第1項、第3項、第74條分別定有明文。再按，行政機
    關依行政程序法而為文書之送達，專依該法律之規定，且該
    法並無準用民事訴訟法或刑事訴訟法關於寄存送達自寄存之
    日起10日生效規定之規定，是文書合法寄存送達後，當自寄
    存之日起即時生效，或自受送達人實際領取文書之日起生效
    （司法院大法官解釋釋字第667號意旨、臺灣高等法院97年
    法律座談會第42、43號提案研討結果可資參照）。至道路交
    通管理處罰條例第89條前段雖規定「法院受理有關交通事件
    ，準用刑事訴訟法之規定」，但此部分應係指法院受理「交
    通事件」時，始有該規定之適用。然系爭通知書性質上係屬
    行政機關之行政處分，而為行政文書，尚非法院受理交通事
    件之階段，則有關系爭通知單送達之程序，尚無道路交通管
    理處罰條例第89條前段規定應準用準用刑事訴訟法有關規定
    之適用。茲查：
    系爭通知單、裁決書，係由雲林縣警察局虎尾分局及原處
      分機關，依抗告人之汽車車籍地即雲林縣元長鄉鹿南村後
      建8號，寄交郵政機關為送達，均因郵務人員未獲會晤抗
      告人本人，亦未會晤有辨別事理能力之同居人、受雇人或
      應送達處所之接收郵件人員，而分別於100年7月13日、同
      年8月29日將系爭通知單、裁決書分別寄存於送達地之郵
      政機關即元長郵局，並分別作送達通知書2份，1份黏貼於
      應受送達人即抗告人之住居所門首，另1份置於該送達處
      所即抗告人住所之信箱或其他適當位置，以為送達等情，
      有抗告人之車號查詢汽車車籍、郵務送達通知書、送達證
      書各1份在卷可按。是舉發單位、原處分機關均依法將系
      爭通知單、裁決書對抗告人之住所地為送達，揆諸前揭規
      定，核無違誤之處，故系爭通知單、裁決書分別自寄存之
      日即100年7月13日、同年8月29日，應已生合法送達抗告
      人之效力。
    又縱認基於保障應受送達人之權益，解釋上應類推適用道
      路交通管理處罰條例第89條前段規定，復依刑事訴訟法第
      62條準用民事訴訟法第138條第2項「寄存送達，自寄存之
      日起，經10日發生效力」之規定。然參酌抗告人於100年7
      月20日，具狀向交通部公路總局嘉義區監理所雲林監理站
      申訴，可認抗告人於系爭通知單所載應到案日期前，已因
      上開寄存送達收受系爭通知書知單，而發生送達之效力，
      抗告人所辯「系爭通知單、裁決書未合法送達」云云，亦
      無可採。
  (三)再按車輛面對圓形紅燈表示禁止通行，不得超越停止線或進
    入路口，道路交通標誌標線號誌設置規則第206條第5款第1
    目定有明文。又駕駛人駕駛車輛或行人在道路上，應遵守道
    路交通標誌、標線、號誌之指示、警告、禁制規定，並服從
    執行交通勤務之警察或依法令執行指揮交通及交通稽查任務
    人員之指揮；汽車駕駛人，行經有燈光號誌管制之交岔路口
    闖紅燈者，處1,800元以上5,400元以下罰鍰；汽車駕駛人有
    前開規定之情形者，除依該條處罰鍰外，並予記違規點數3
    點，道路交通管理處罰條例第4條第1項、第53條第1項及第
    63條第1項第3款分別定有明文。查抗告人違規地點係145公
    路（即林森路2段附近）與頂南路路口，該路口係一不對稱
    多岔路口，有該路口之電子地圖在卷可稽（原審卷第19頁）
    ，該路口雖可能因避免汽機車通行路口時產生交織，而有號
    誌不同步之情形，並然觀之違規錄影翻拍照片3張所示（原
    審卷第12頁），可知抗告人通過違規路口時，自員警拍攝地
    點望向違規路口均為紅燈號誌，且抗告人未通過停止線前，
    照片中央即有另一白色車輛停於內線車道停止線前，抗告人
    穿越該路口後，該白色車輛仍停放於該處，顯見抗告人行經
    上開路口時其行駛方向號誌為紅燈。再者，經原審當庭勘驗
    證人即本案舉發員警周憲聰提出之現場錄影存證光碟顯示：
    5分57秒左轉145線道指示燈為綠燈，6分13秒左轉指示燈熄
    滅，抗告人自145線道往虎尾方向開車闖越路口，6分31秒警
    員呼哨指示停靠路邊，7分48秒抗告人請警員原諒，7分55秒
    抗告人承認闖紅燈請求原諒，11分34秒抗告人表示拒簽等情
    ，有勘驗結果附卷足憑（原審卷第27頁反面）；證人周憲聰
    於原審亦證稱抗告人確有闖紅燈之情事（原審卷第27頁反面
    ），核與原審勘驗現場錄影存証光碟結果相符，堪認抗告人
    當日確有闖紅燈之違規行為。
三、綜上所述，抗告人確有駕車行經有燈光號誌管制之交岔路口
    闖越紅燈之違規行為。原處分機關依道路交通管理處罰條例
    第53條第1項、第63條第1項第3款，違反道路交通管理事件
    統一裁罰基準之規定，裁處抗告人罰鍰2,700元，並記違規
    點數3點，於法有據，核無違誤或不當。原審認原處分機關
    所為之裁處，並無違誤，因而駁回抗告人之異議。本院經核
    原裁定認事用法，並無不當。抗告人抗告猶執上開情詞，指
    摘原裁定不當，請求撤銷原裁定，更為適當裁定，為無理由
    ，應予駁回。
據上論斷，應依道路交通事件處理辦法第25條、刑事訴訟法第
412條，裁定如主文。
中    華    民    國   100    年    12    月    16    日
                  刑事第四庭    審判長法  官  吳志誠
                                      法  官  彭喜有
                                      法  官  陳珍如
以上正本證明與原本無異。
不得再抗告。
                                      書記官  劉清洪
中    華    民    國   100    年    12    月    16    日